【裁判字號】    98,上易,138
【裁判日期】    990112
【裁判案由】    詐欺
【裁判全文】
臺灣高等法院花蓮分院刑事判決         98年度上易字第138號
上  訴  人
即  被  告  甲○○
選任辯護人  陳信伍律師
上列上訴人因詐欺案件，不服臺灣臺東地方法院98年度易字第1
號中華民國98年7月30日第一審判決（起訴案號：臺灣臺東地方
法院檢察署97年度偵字第1362號），提起上訴，本院判決如下：
    主  文
上訴駁回。
甲○○緩刑肆年，緩刑期間付保護管束，並應每月向被害人清償
新台幣壹萬元，至清償參拾萬元完畢止。
    事實及理由
一、本案經本院審理結果，認第一審以上訴人即被告甲○○犯刑
    法第339條第1項之詐欺罪，判處有期徒刑8月，認事用法並
    無不當，量刑亦稱妥適，應予維持，除增列下敘理由外，其
    餘均引用如附件第一審判決書記載之事實、證據及理由。
二、被告上訴意旨略以：伊於判決後已清償部分款項，原審未予
    斟酌，且伊並無前科，又坦承犯行，純係因經濟上問題無法
    解決，原審判處有期徒刑8月，量刑顯然過重，並願償還全
    部款項，請從輕量刑或為緩刑之諭知等語。
三、經查：
（一）按量刑之輕重，係屬事實審法院得依職權自由裁量之事項
      ，苟已斟酌刑法第57條各款所列情狀，而未逾越法定刑度
      ，不得遽指為違法。本件原判決已審酌被告先後4次要求
      告訴人支付金錢，均係以訛稱租地或購地目的所需之方式
      ，認係屬接續犯，其施用詐術向告訴人騙取財物之犯行應
      論以一罪，又被告雖經通緝到案後曾與告訴人於98年4月
      10 日達成和解，惟其後未遵期給付和解金，亦未與告訴
      人聯絡，且無故未到庭，罔顧告訴人一再給予其自新機會
      之心意，顯見其不知悔改，蔑視司法之態度，並念其犯後
      坦承犯行，及其犯罪之動機、手段、家庭狀況、智識能力
      等一切情狀，始量處有期徒刑8月，原判決之量刑已充分
      審酌刑法第57條之規定，且在法定刑範圍內為刑罰裁量職
      權之行使，並未違法，自不得以被告於判決後方清償其原
      已為和解金額之極少部分（未及7分之1），遽然指稱原審
      未予審酌此部分之事實，而認量刑未當。故被告詐欺犯行
      明確，爰維持原審之刑度。被告上訴並無理由，應予駁回
      。
（二）惟受2年以下有期徒刑、拘役或罰金之宣告，未曾因故意
      犯罪受有期徒刑以上刑之宣告者，認以暫不執行為適當者
      ，得宣告2年以上5年以下之緩刑。緩刑宣告，得斟酌情形
      ，命犯罪行為人向被害人支付相當數額之財產或非財產上
      之損害賠償。受緩刑之宣告得於緩刑期間付保護管束，刑
      法第74條第1項第1款、第2項第3款、第93條第1項定有明
      文。本件被告並無前科，有臺灣高等法院被告前案紀錄表
      附卷可參，且被告迄本院審理時，已清償被害人共計新台
      幣（以下同）6萬5千元，告訴人即本件被害人乙○○於本
      院多次表達被告若願償還詐騙之款項即願原諒被告之意，
      而被告亦於本院審理時，供稱願自98年12月起每月月底前
      （若遇假日，則順延至隔月月初）清償被害人1萬元，全
      部需再清償30萬元，若有1期未還，則願受撤銷緩刑宣告
      之裁判（見本院卷第35頁），本院認若被告確能於遵期還
      款，稍可表達其改過自新之誠意，並減少被害人所受損害
      ，且所附條件若有1期未依約清償，則撤銷其緩刑之宣告
      ，亦可防免被告有如於原審和解後不肯依約履行之弊，故
      認被告若於緩刑期內依其承諾之時間即自98年12月起，每
      月清償1萬元，共清償30萬元予被害人乙○○，即可認被
      告經此教訓，當知警惕而無再犯之虞，而認只須為刑罰之
      宣告，即足以策其自新，故其所宣告之刑以暫不執行為當
      ，爰宣告緩刑4年。惟上開每月清償1萬元，自98年12月起
      ，共需清償30萬元，其履行期長達2年6月，期間稍長，且
      若有1期未依約履行，宜撤銷其緩刑之宣告，為促其履行
      緩刑條件，爰依刑法第93條第1項之規定併宣告於緩刑期
      內付保護管束，以收成效。又本件緩刑宣告既以被告向被
      害人乙○○清償相當金額為條件，如被告未依本判決支付
      ，前揭緩刑宣告得依刑法第75條之1第1項第4款之規定予
      以撤銷，上揭應支付之金額，並得為民事強制執行之執行
      名義，附此說明。
據上論結，應依刑事訴訟法第368條、第373條，刑法第74條第1
項第1款、第2項第3款、第93條第1項，判決如主文。
本案經檢察官朱秋菊到庭執行職務。
中    華    民    國    99    年    1     月    12    日
                    刑事庭審判長法  官  何 方 興
                                法  官  林 德 盛
                                法  官  王 紋 瑩
以上正本證明與原本無異。
本件不得上訴。
中    華    民    國    99    年    1     月    12    日
                                書記官  李 芸 宜
附錄：本案論罪科刑法條全文
刑法第339條
意圖為自己或第三人不法之所有，以詐術使人將本人或第三人之
物交付者，處5年以下有期徒刑、拘役或科或併科1千元以下罰金
。
以前項方法得財產上不法之利益或使第三人得之者，亦同。
前二項之未遂犯罰之。
（附件）
臺灣臺東地方法院刑事判決                  98年度易字第1號
公  訴  人  臺灣臺東地方法院檢察署檢察官
被      告  甲○○  男  44歲（民國○○年○月○○日生）
                    身分證統一編號：Ｚ000000000號
                    住臺東縣臺東市○○○路390號
上列被告因詐欺案件，經檢察官提起公訴（97年度偵字第1362號
），被告於準備程序中為有罪之陳述，經本院合議庭裁定由受命
法官獨任進行簡式審判程序，判決如下：
    主  文
甲○○意圖為自己不法之所有，以詐術使人將本人之物交付，處
有期徒刑捌月。
    犯罪事實
一、甲○○意圖為自己不法之所有，於民國96年4月中旬，見乙
    ○○急欲承租臺東縣卑南鄉○路○段地號555、560、561號
    土地，即向乙○○佯稱熟識財政部國有財產局北區辦事處臺
    東分處之職員李麗琴，有辦法為乙○○取得承租或購買前開
    土地資格，但須支付費用打通關節，乙○○信以為真陷於錯
    誤後，即依甲○○指示，先後於96年4月27日匯款新臺幣（
    下同）10萬、同年5月21日匯款8萬元、同年7月4日匯款15萬
    元至甲○○之花蓮第二信用合作社臺東分社之帳號00000000
    000000號帳戶；期間甲○○為取信於乙○○，並交付以財政
    部國有財產局為受文者之文書1紙，向乙○○訛稱前開文書
    為財政部國有財產局北區辦事處臺東分處發函予財政部國有
    財產局之公文；96年10月間，甲○○承前犯意，再至乙○○
    住處表示需至臺北辦事，向乙○○收取1萬8千元之現金，以
    此方式向乙○○詐取金額共計348,000元。嗣因甲○○遲未
    辦理承租，亦未返還金錢予乙○○，經乙○○向李麗琴詢問
    ，李麗琴告以並無上開情事，始悉上情。
二、案經乙○○訴由臺灣臺東地方法院檢察署檢察官偵查起訴。
    理  由
壹、程序事項
    被告甲○○所犯者非為死刑、無期徒刑、最輕本刑為3年以
    上有期徒刑之罪或高等法院管轄第一審案件，其於準備程序
    進行中，先就被訴事實為有罪之陳述，經告知其簡式審判程
    序之旨，並聽取公訴人、被告之意見後，本院合議庭依刑事
    訴訟法第273條之1第1項之規定，裁定由受命法官獨任以簡
    式審判程序進行本案之審理。
貳、實體事項
一、上揭犯罪事實，業據被告甲○○於本院準備程序及審理時坦
    承不諱，核與證人即告訴人乙○○於偵查中之指述相符，並
    有96年4月27日、同年5月21日、同年7月4日臺東地區農會匯
    款回條影本共3紙、被告簽發之本票影本1紙、以財政部國有
    財產局為受文者之文書影本1紙、光碟1片及譯文1份在卷可
    稽，足認被告之自白與事實相符，堪以採信，本案事證明確
    ，應依法論科。
二、核被告甲○○所為，係犯刑法第339條第1項詐欺取財罪。又
    按如數行為於同時同地或密切接近之時地實施，侵害同一之
    法益，各行為之獨立性極為薄弱，依一般社會健全觀念，在
    時間差距上，難以強行分開，在刑法評價上，以視為數個舉
    動之接續施行，合為包括之一行為予以評價，較為合理，固
    屬接續犯，而為包括之一罪（最高法院著有86年臺上字第
    3295號判例可資參照）。查本案被告先後4次要求告訴人支
    付金錢，均係訛稱為告訴人達成犯罪事實欄所載之租地或購
    地目的所需之費用，上開數行為間具有時間上、空間上之密
    接性，且侵害同一法益，依一般社會健全觀念，在時間差距
    上，難以強行分開，應論以接續犯，僅論以一罪。爰審酌被
    告向告訴人施以如犯罪事實欄所載之詐術，使其陷於錯誤，
    而交付上開款項，行為已屬不該；嗣經本院通緝到案，與告
    訴人於98年4月10日在本院達成和解後，即音訊全無，不僅
    未遵期給付和解金，亦未與告訴人聯絡，且經本院合法傳喚
    再度無故未到庭，罔顧告訴人一再給予被告自新機會之心意
    ，顯見其不知悔改，蔑視司法之態度，惟姑念其犯後尚能坦
    承犯行，及其犯罪之動機、手段、家庭狀況、智識能力等一
    切情狀，量處如主文所示之刑。
據上論斷，應依刑事訴訟法第273條之1第1項、第299條第1項前
段，刑法第339條第1項，刑法施行法第1條之1第1項、第2項前段
，判決如主文。
本案經檢察官王麗芳到庭執行職務。
中    華    民    國    98    年    7    月    30     日
                  刑事第三庭  法  官  陳鈺雯
以上正本證明與原本無異。
如不服本判決應於收受送達後10日內向本院提出上訴書狀，並應
敘述具體理由；其未敘述上訴理由者，應於上訴期間屆滿後20日
內向本院補提理由書（均須按他造當事人之人數附繕本）。「切
勿逕送上級法院」。告訴人或被害人對於本判決如有不服，請書
具不服之理由狀，請求檢察官上訴者，其上訴期間之計算係以檢
察官收受判決正本之日期為準。
                              書記官  沈茜庭
中    華    民    國    98    年    7     月    30    日
附錄本案論罪科刑法條全文：
中華民國刑法第339條
意圖為自己或第三人不法之所有，以詐術使人將本人或第三人之
物交付者，處5年以下有期徒刑、拘役或科或併科1千元以下罰金
。
以前項方法得財產上不法之利益或使第三人得之者，亦同。
前二項之未遂犯罰之。


司法院資訊處製作；財團法人民間司法改革基金會備份。
